臺灣高等法院高雄分院刑事判決
111年度交上訴字第91號
上  訴  人  臺灣高雄地方檢察署檢察官
上  訴  人  
即  被  告  黃敏雯




選任辯護人  陳水聰律師
            簡汶珊律師
            吳金源律師
上列上訴人等因被告過失致死案件，不服臺灣高雄地方法院111
年度審交訴字第96號，中華民國111年7月13日第一審判決（起訴
案號：臺灣高雄地方檢察署110年度偵字第24464號、111年度偵
字第8876號），提起上訴，本院判決如下：
    主  文
上訴駁回。
黃敏雯緩刑貳年。
    事  實
一、黃敏雯考領有普通小型車駕駛執照，於民國110年11月3日16
    時40分許，駕駛車牌號碼0000-00號自用小客車，沿高雄市
    三民區大順二路由南往北行駛，行經大順二路與九如一路口
    ，右轉九如一路時，本應注意右轉彎時之車前狀況及兩車並
    行之間隔，而依當時當時天氣晴、日間自然光線、柏油路面
    乾燥、無缺陷、無障礙物、視距良好，並無不能注意之情事
    ，竟右轉彎時疏未注意車前狀況及與右側並行車輛保持安全
    距離，適黃老吉騎乘自行車沿同向右轉九如一路，亦疏未注
    意緊靠右側路邊右轉，致與黃敏雯駕駛之自用小客車發生擦
    撞，黃老吉因而人車倒地，雖經緊急送往國軍高雄總醫院急
    救，仍於110年11月5日22時13分許，仍因頭部外傷、顱骨骨
    折、中樞神經衰竭而死亡。黃敏雯於肇事後，停留在現場，
    迨警員到場處理時，對於未發覺之犯罪，主動向處理警員告
    知其係駕車肇事者，並接受法院裁判（此部分起訴書漏載，
    應予補充）。
二、案經黃國興訴由高雄市政府警察局三民第二分局報告臺灣高
    雄地方檢察署（下稱高雄地檢署）檢察官偵查起訴。
    理  由
壹、證據能力：
    按除被告所犯為死刑、無期徒刑、最輕本刑為3年以上有期
    徒刑之罪或高等法院管轄第1審案件者外，於第273條第1項
    程序進行中，被告先就被訴事實為有罪之陳述時，審判長得
    告知被告簡式審判程序之旨，並聽取當事人、代理人、辯護
    人及輔佐人之意見後，裁定進行簡式審判程序，刑事訴訟法
    第273條之1第1項定有明文。查本案被告所犯係死刑、無期
    徒刑、最輕本刑為3年以上有期徒刑以外之罪，其於準備程
    序中就被訴事實為有罪之陳述，經審判長告知簡式審判程序
    之旨，並聽取其與公訴人之意見後，認為適宜進行簡式審判
    程序，爰依刑事訴訟法第273條之1第1項規定，裁定進行簡
    式審判程序。又本件係依前條規定行簡式審判程序，其證據
    調查依同法第273條之2所定原不受審判外陳述排除之限制；
    且當事人均對於卷內各項證據亦不爭執證據能力，復無事證
    顯示有何違法取得或類此瑕疵之情，故卷內所列各項證據，
    自均有證據能力，合先敘明。
貳、認定犯罪事實所憑證據：
一、前揭犯罪事實，迭據上訴人即被告黃敏雯於原審及本院審理
    時坦承不諱（見原審法院卷第37、51、55頁；本院卷第128
    頁），且有高雄市政府警察局三民第二分局道路交通事故現
    場圖、道路交通事故調查報告表㈠、㈡-1、道路交通事故談話
    紀錄表、現場暨車損照片、監視器錄影光碟暨翻拍畫面照片
    、國軍高雄總醫院附設民眾診療服務處診斷證明書、高雄地
    檢署相驗屍體證明書、檢驗報告書暨相驗屍體照片、高雄市
    政府交通局車輛行車事故鑑定委員會於111年1月24日出具之
    高市車鑑字第11170065700號函文暨其所附之鑑定意見書、
    高雄市政府於111年4月19日出具之高市府交交工字第111368
    85100號函文暨其所附之覆議意見書等件在卷足憑【見110年
    度偵字第24464號卷（下稱偵卷）第83至86頁、第111至114
    頁；相字卷第19頁、第27至33頁、第43至52頁、第61至62頁
    、第75頁、第77至87頁、第113至118頁】，足認被告上開任
    意性自白核與客觀事實相符，堪以採信。
二、按汽車行駛時，駕駛人應注意車前狀況及兩車並行之間隔，
    並隨時採取必要之安全措施，道路交通安全規則第94條第3
    項定有明文。查：被告考領有普通小客車駕駛執照，對前開
    規定應知之甚詳，而依案發當時天氣晴、日間自然光線、柏
    油路面乾燥無缺陷、無障礙物，且視距良好，此有上開道路
    交通事故調查報告表㈠在卷可參，並無不能注意之情形，然
    被告竟未注意車前狀況並保持兩車並行之間隔即貿然右轉，
    對於本件車禍具有過失。參以本件交通事故之肇事因素，經
    高雄市政府交通局車輛行車事故鑑定委員會鑑定結果，亦認
    ：「黃敏雯右轉彎未注意車前狀況及兩車並行之間隔，為肇
    事主因。」，有前揭鑑定意見書在卷可考（見偵1卷第83至8
    6頁）；又送高雄市車輛行車事故鑑定覆議會鑑定覆議之結
    果，亦同鑑定結論，此有前揭覆議意見書在卷可參（見偵1
    卷第111至114頁），又被害人因受有上開傷勢，經送醫後不
    治死亡，已如前述，是以被告未注意車前狀況並保持兩車並
    行之間隔之過失駕駛行為，與被害人之死亡結果間，具有相
    當因果關係至明。
三、按慢車行駛至交岔路口，其行進或轉彎，應依標誌、標線或
    號誌之規定行駛。右轉彎時，應靠右側路邊右轉，道路交通
    安全規則第125條第1項第2款定有明文。查本件被害人騎乘
    自行車通過上開交岔路口時，卻未靠右側路邊即逕行右轉，
    致與被告車輛發生碰撞，被害人就本件車禍之發生亦與有過
    失，應堪認定。而本件經送高雄市車輛行車事故鑑定覆議會
    鑑定覆議之結果，亦認：「黃老吉慢車右轉彎時未靠右側路
    邊右轉，為肇事次因。」此有前開覆議意見書附卷足佐（偵
    1卷第114頁），是被告騎車未緊靠右側路邊右轉，為肇事次
    因。惟刑事責任之認定，並不因被害人是否與有過失，即得
    以免除被告之過失責任，是被害人就本案車禍事故之發生雖
    有前述與有過失責任，至多僅係量刑時之參酌事由或於民事
    損害賠償時過失比例認定之問題，仍不能據此解免被告上開
    過失之刑事責任，附此敘明。
四、綜上所述，本件事證明確，被告犯行洵堪認定。 
參、論罪科刑：
一、核被告所為，係犯刑法第276 條之過失致人於死罪。
二、刑之減輕事由：被告肇事後，於未被有偵查犯罪職權之公務
    員發覺前，即主動向據報前來處理車禍之警員當場承認為肇
    事人員等情，有高雄市政府警察局道路交通事故肇事人自首
    情形紀錄表存卷足憑（見相驗卷第57頁），認其符合自首之
    要件，而被告對於未發覺之罪承認肇事並接受裁判，減少司
    法資源，爰依刑法第62條前段規定，減輕其刑。
三、量刑：
  ㈠原審因而審酌被告駕車上路，本應謹慎注意遵守交通規則，
    以維護其他用路人之安全，竟未注意車前狀況並保持兩車並
    行之間隔即貿然右轉，造成被害人死亡，此犯罪結果無回復
    可能，令被害人家屬痛失至親，所為實屬不該；惟念其犯後
    坦承犯行，無前科紀錄（有臺灣高等法院被告前案紀錄表在
    卷可稽），素行尚佳；另考量雙方過失之程度（被告右轉彎
    未注意車前狀況及兩車並行之間隔，為肇事主因；被害人慢
    車右轉彎時未靠右側路邊右轉，為肇事次因。），及其自陳
    之智識程度及家庭生活經濟狀況等一切情狀（涉及被告隱私
    ，不予揭露，詳見原審法院審交訴卷第55頁），量處有期徒
    刑8月。認事用法，核無不合，量刑亦屬妥適。檢察官上訴
    意旨，以原審量刑過輕；被告上訴意旨，以原審量刑過重；
    均指摘原判決不當，為無理由，均應予駁回。
　㈡被告黃敏雯未曾因故意犯罪受有期徒刑以上刑之宣告，有臺
    灣高等法院被告前案紀錄表在卷可稽，其雖因過失致被害人
    死亡，但事後於本院審理程序時已與被害人家屬成立調解，
    有臺灣高雄地方法院高雄簡易庭111年度雄司簡調字第1749
    號調解筆錄1份附卷可稽（本院卷第99頁至第103頁），被害
    人家屬亦表明不願追究之意（見本院卷第121頁），本院以
　　被告經此偵審程序及科刑之宣告後，應知警惕而無再犯之虞
    ，認前開對其所宣告之刑，以暫不執行為當，併宣告被告緩
    刑2年。
據上論結，應依刑事訴訟法第368條、第273 條之1 第1 項，刑
法第74條第1項第1款，判決如主文。
本案經檢察官林芝君提起公訴，檢察官呂乾坤提起上訴，檢察官
蔡國禎到庭執行職務。
中　　華　　民　　國　　111 　年　　11　　月　　9 　　日
                      刑事第八庭審判長法  官  陳中和
                                      法  官  陳松檀
                                      法  官  任森銓
以上正本證明與原本無異。
如不服本判決應於收受本判決後20日內向本院提出上訴書狀，其
未敘述上訴理由者，並得於提起上訴後20日內向本院補提理由書
狀（均須按他造當事人之人數附繕本）「切勿逕送上級法院」。
中　　華　　民　　國　　111 　年　　11　　月　　9 　　日
                                      書記官  謝佳育
附錄本判決論罪科刑法條：
刑法第276條：
因過失致人於死者，處5年以下有期徒刑、拘役或50萬元以下罰
金。